臺灣新竹地方法院刑事判決
                                 111年度交易字第469號
公  訴  人  臺灣新竹地方檢察署檢察官
被      告  羅啓銘


上列被告因過失傷害案件，經檢察官提起公訴（111年度偵字第3
710號），被告於本院準備程序中，就被訴事實為有罪之陳述，
經告知被告簡式審判程序之旨，並聽取檢察官及被告之意見後，
本院裁定依簡式審判程序審理，判決如下：
    主  文
羅啓銘犯過失傷害罪，處拘役拾日，如易科罰金，以新臺幣壹仟
元折算壹日。緩刑貳年，並應於本案判決確定後壹年內，向公庫
支付新臺幣壹萬元。
    事  實
一、羅啓銘於民國111年1月4日10時30分許，駕駛車牌號碼0000-
    00號自用小客車，沿新竹縣竹北市自強南路由南往北方向行
    駛，行至自強南路與成功八路交岔路口時，本應注意車前狀
    況，並隨時採取必要之安全措施，且依當時天候晴、日間有
    自然光線、柏油路面乾燥、無缺陷、無障礙物、視距良好，
    並無不能注意情形，竟疏未注意及此，而前方適有DUONG TH
    I HUYEN（中文姓名：楊氏玄，下稱楊氏玄，所涉過失傷害
    羅啓銘部分，另經本院以111年度交易字第469號判決公訴不
    受理在案）無照駕駛車牌號碼000-000號普通重型機車搭載N
    GUYEN THI MAI（中文姓名：阮氏梅，下稱阮氏梅）沿同路
    段同方向行駛，亦疏未注意在該交岔路口，機車左轉彎應依
    兩段方式進行，且未注意轉彎車應禮讓直行車先行，即逕行
    在該路口左轉彎，兩車因而發生碰撞，致楊氏玄、阮氏梅人
    車倒地，阮氏梅因此受有左膝擦傷、左手背擦傷、下背和骨
    盆挫傷等傷害，楊氏玄則受有右腳挫擦傷、左腳擦傷、右頸
    部拉傷等傷害（羅啓銘過失傷害楊氏玄部分，業據楊氏玄撤
    回告訴，詳後述）。嗣羅啓銘於肇事後，在有偵查犯罪職權
    之機關或公務員尚不知何人為肇事者前，即向據報前來處理
    之警員坦承肇事自首而接受裁判。
二、案經阮氏梅、楊氏玄訴由臺灣新竹地方檢察署（下稱新竹地
    檢署）檢察官偵查後起訴。
    理  由
壹、程序事項
　　按本案被告羅啓銘所犯過失傷害罪，係非死刑、無期徒刑、
    最輕本刑為3年以上有期徒刑之罪，或高等法院管轄第一審
    之案件，被告於本院準備程序進行中，就被訴事實為有罪之
    陳述，經本院認合於刑事訴訟法第273條之1第1項之規定，
    裁定進行簡式審判程序。又按簡式審判程序之證據調查，不
    受第159條第1項之限制，刑事訴訟法第273條之2定有明文，
    是於行簡式審判程序之案件，被告以外之人於審判外之陳述
    ，除有其他不得作為證據之法定事由外，應認具有證據能力
    。本判決所援引被告以外之人於審判外之陳述，因本案採行
    簡式審判程序，復無其他不得作為證據之法定事由，依上開
    說明，應認具有證據能力。
貳、實體事項
一、認定犯罪事實所憑之證據及認定之理由
  ㈠上開犯罪事實，業據被告於本院準備、簡式審判程序中均坦
    承不諱（見本院卷第54頁、第80頁、第84頁、第86頁），核
    與證人即告訴人阮氏梅於警詢時之指訴（見偵卷第9頁至其
    背面）、證人即告訴人楊氏玄於警詢及偵查中之指訴（見偵
    卷第12頁、第7頁至第8頁、第52頁至第53頁）大致相符，且
    有告訴人阮氏梅、楊氏玄之新竹馬偕紀念醫院普通診斷證明
    書、道路交通事故現場圖、道路交通事故調查報告表㈠及㈡、
    新竹地檢署檢察事務官勘驗報告（含行車紀錄器錄影畫面擷
    圖）各1份、現場暨車損照片24張（見偵卷第15頁、第14頁
    、第16頁、第17頁至第18頁、第57頁至第58頁背面、第26頁
    至第31頁背面）在卷可稽，並有被告提出之行車紀錄器錄影
    光碟1片（置偵卷偵查光碟片存放袋）可佐，是被告上開任
    意性自白內容與事實相符，足堪採認。
　㈡按汽車行駛時，駕駛人應注意車前狀況，並隨時採取必要之
    安全措施，道路交通安全規則第94條第3項定有明文。查被
    告領有適當之駕駛執照，此有道路交通事故調查報告表㈡1份
    （見偵卷第18頁）附卷憑參，並經其自承在卷（見偵卷第11
    頁），則其駕駛前揭車輛沿新竹縣竹北市自強南路由南往北
    方向行駛，行經自強南路與成功八街交岔路口，自應負有前
    揭注意義務，而依當時天候晴、日間有自然光線、柏油路面
    乾燥無缺陷、無障礙物、視距良好，並無不能注意之情事，
    同有道路交通事故調查報告表㈠1份（見偵卷第17頁）存卷可
    稽，而當時前方適有告訴人楊氏玄駕駛前揭機車搭載告訴人
    阮氏梅，逕行在該交岔路口左轉彎，被告竟疏未注意即貿然
    前行，遂閃避不及而與告訴人楊氏玄所駕駛、搭載告訴人阮
    氏梅之上開機車發生碰撞，致肇生本案車禍事故，足見被告
    對本件車禍事故之發生確有過失甚明。　　
　㈢從而，本件車禍之肇生，被告既有過失，而告訴人阮氏梅確
    因本件車禍受有左膝擦傷、左手背擦傷、下背和骨盆挫傷等
    傷害，則被告之過失與告訴人阮氏梅之該傷害結果間，顯確
    具有相當因果關係無訛，是被告任意性自白核與事實相符，
    是本案事證明確，被告犯行堪予認定，應依法予以論科。
二、論罪科刑
  ㈠核被告所為，係犯刑法第284條前段之過失傷害罪。
　㈡按刑法第62條所謂自首，祇以犯人在犯罪未發覺之前，向該
    管公務員申告犯罪事實，而受裁判為已足，並不以使用「自
    首」字樣或言明「自首」並「願受裁判」為必要。查本案被
    告於肇事後，於偵查犯罪之警員未發覺犯罪行為人為孰前，
    主動向到場處理之警員坦承肇事自首等情，有被告之新竹縣
    政府警察局竹北分局警備隊道路交通事故肇事人自首情形紀
    錄表1份附卷足參（見偵卷第21頁），揆諸前揭說明，被告
    已符合自首之要件，其自首而接受裁判，爰依刑法第62條前
    段之規定，減輕其刑。
　㈢爰以行為人之責任為基礎，審酌被告領有合格之駕駛執照，
    於駕駛前揭車輛行經肇事路口時，本應注意車前狀況，並隨
    時採取必要之安全措施，而前方適有告訴人楊氏玄駕駛上開
    機車搭載告訴人阮氏梅，過失未採取兩段方式左轉，亦未讓
    直行之被告車輛先行，被告竟疏未注意及此，致兩車發生碰
    撞，使被告暨告訴人阮氏梅受有前述傷害，被告之行為當有
    非是，惟念及被告終能坦承犯行，於本案更構成自首，亦積
    極與到庭之告訴人楊氏玄成立調解，此有本院111年度交附
    民移調字第181號調解筆錄1份（見本院卷第59頁至第60頁）
    在卷可參，並一再表示欲與告訴人阮氏梅成立調解或和解，
    然均因告訴人阮氏梅經合法傳喚未到庭致無從成立，是其犯
    後態度仍屬良好，另兼衡被告自述現在金融業工作、未婚無
    子女、小康之家庭經濟狀況及大專畢業之教育程度（見本院
    卷第87頁），暨被告並非本案唯一肇事原因之過失程度等一
    切情狀，認應量處如主文所示之刑，併諭知易科罰金之折算
    標準。至被告固請求本院就本案量處罰金刑云云，然衡以被
    告確有前述過失之駕駛行為，並已致告訴人阮氏梅受有傷害
    ，是認倘就本案逕科以罰金刑，似有未恰，則被告所請即難
    採認，附此敘明。
　㈣末查，被告最近5年內未曾因故意犯罪受有期徒刑以上刑之宣
    告，有其之臺灣高等法院被告前案紀錄表1份（見本院卷第8
    9頁至第94頁）存卷可考，其因一時疏忽未善盡注意義務，
    致肇生本案車禍事故，行為固有非是，然考量本案告訴人阮
    氏梅所受之傷勢非重，且被告之過失駕駛行為亦非本案肇事
    之唯一原因，被告更於肇事後，即向到場處理之警員自首，
    並與其中之告訴人楊氏玄成立調解，是本院認被告經此偵、
    審程序，應當已知所警惕，應無再犯之虞，認以暫不執行其
    刑為當，爰依刑法第74條第1項第2款之規定諭知緩刑2年，
    以勵自新。然為使被告深切反省，具備正確法治觀念，並預
    防再犯，本院認亦應課予一定條件之緩刑負擔，令其能從中
    深切記取教訓，另考量被告前述之經濟狀況暨違反義務情節
    ，爰依刑法第74條第2項第4款規定，諭知被告應於判決確定
    後1年內向公庫支付新臺幣1萬元，以勵自新。若被告違反上
    開所定負擔情節重大，足認原宣告之緩刑難收其預期效果，
    而有執行刑罰之必要，依刑法第75條之1第1項第4款規定，
    檢察官得聲請撤銷其緩刑之宣告。
參、不另為公訴不受理之諭知部分
一、按告訴乃論之罪，告訴人於第一審辯論終結前得撤回其告訴
    ；又告訴經撤回者，應諭知不受理之判決，刑事訴訟法第23
    8條第1項、第303條第3款分別定有明文。
二、起訴意旨另以被告上開過失行為同致告訴人楊氏玄受有右腳
    挫擦傷、左腳擦傷、右頸部拉傷之傷害，認其此部分亦涉有
    刑法第284條前段之過失傷害罪等語，然依同法第287條前段
    之規定，該罪須告訴乃論，茲因告訴人楊氏玄已與被告成立
    調解，是告訴人楊氏玄乃具狀撤回對被告之告訴，此有本院
    111年度交附民移調字第181號調解筆錄、告訴人楊氏玄出具
    之刑事撤回告訴狀各1份（見本院卷第59頁至第60頁、第63
    頁）附卷可參，揆諸前開規定，本件就被告此部分被訴過失
    傷害罪嫌，本應依上開規定諭知不受理之判決，惟此部分與
    前開有罪之被告過失傷害告訴人阮氏梅部分，有刑法第55條
    想像競合犯之裁判上一罪關係，是爰不另為不受理之諭知，
    末此敘明。　　
據上論斷，應依刑事訴訟法第273條之1第1項、第299條第1項前
段，判決如主文。
本案經檢察官許大偉提起公訴，檢察官邱宇謙、陳亭宇到庭執行
職務。
中　　華　　民　　國　　111 　年　　11　　月　　10　　日
                  刑事第八庭  法　官  江宜穎
以上正本證明與原本無異。
如不服本判決應於收受送達後20日內向本院提出上訴書狀，並應
敘述具體理由；其未敘述上訴理由者，應於上訴期間屆滿後20日
內向本院補提理由書（均須按他造當事人之人數附繕本）「切勿
逕送上級法院」。告訴人或被害人如對於本判決不服者，應具備
理由請求檢察官上訴，其上訴期間之計算係以檢察官收受判決正
本之日期為準。
中　　華　　民　　國　　111 　年　　11　　月　　10　　日
                              書記官  蕭妙如
附錄本案論罪科刑法條：
中華民國刑法第284條前段
因過失傷害人者，處1年以下有期徒刑、拘役或10萬元以下罰金
。